最高法院刑事判決　　　　　　　　　 111年度台上字第1384號
上　訴　人　林熙坤


選任辯護人　戴智權律師
　　　　　　黃奕欣律師（嗣解除委任）
上列上訴人因違反毒品危害防制條例案件，不服臺灣高等法院中
華民國110年10月28日第二審判決（110年度上訴字第1631號，起
訴案號：臺灣新北地方檢察署 109年度偵字第3688號），提起上
訴，本院判決如下：
    主  文
上訴駁回。
    理  由
一、按刑事訴訟法第 377條規定：上訴於第三審法院，非以判決
    違背法令為理由，不得為之。是提起第三審上訴，應以原判
    決違背法令為理由，係屬法定要件。若上訴理由書狀並非依
    據卷內訴訟資料具體指摘原判決不適用何種法則或如何適用
    不當，或所指摘原判決違法情事顯與法律規定得為第三審上
    訴理由之違法情形不相適合時，均應認其上訴為違背法律上
    之程式，予以駁回。本件原判決綜合全案證據資料，本於事
    實審法院之推理作用，認定上訴人林熙坤有如其事實欄所載
    ，基於意圖營利販賣交付第二級毒品甲基安非他命之犯意，
    於民國107年6月22日上午10時56分許，透過0000000000號行
    動電話所下載之通訊軟體Line（下稱Line）與李相丞聯繫之
    稍後，販賣交付甲基安非他命約 3公克與李相丞，並收取價
    金新臺幣（下同） 5,000元之犯行，因而維持第一審論上訴
    人以109年1月15日修正前毒品危害防制條例第4條第2項販賣
    第二級毒品罪（累犯），依司法院釋字第 775號解釋意旨審
    酌相關犯情，認上訴人具有特別惡性，且對於刑罰反應力薄
    弱，適用刑法第47條第 1項累犯規定加重最低本刑尚不至於
    過苛，除法定刑為無期徒刑之部分外，依上開規定加重其刑
    後，處有期徒刑7年2月，並諭知未扣案行動電話1支（含098
    0000000號SIM卡1張）及未扣案犯罪所得5,000元均沒收，於
    全部或一部不能沒收或不宜執行沒收時，追徵其價額之判決
    ，而駁回上訴人在第二審之上訴，已詳敘其所憑證據及認定
    之理由，對於上訴人所辯為何不足以採信，亦在理由內詳加
    指駁及說明，俱有卷存證據資料可資覆按，從形式上觀察，
    原判決並無足以影響其判決結果之違法情形存在。
二、上訴人上訴意旨略以：⑴、警方詢問伊本件相關案情時，僅
    就部分詢答過程錄音，復未先告知伊享有得保持緘默，無須
    違背自己意思陳述等權利事項，以致伊未加深思而就本件被
    訴販毒犯行為不利於己之供述，則伊上開警詢供詞，顯係警
    方以欺瞞之不正方法所取得，而不得採為認定伊犯罪之依據
    。乃原審未詳查釐清上情，祇憑承辦警員所出具之書面職務
    報告，遽認警方並非蓄意規避相關規定對伊詢問取供，而仍
    採用伊於警詢時所為不利於己之供述據以認定事實，殊有違
    誤。⑵、李相丞涉嫌毒品案件，經警方於107年6月22日下午
    2 時30分許搜索其位在新北市永和區住處之結果，並未查扣
    任何甲基安非他命毒品，足見李相丞指稱其於同（22）日上
    午10時56分與伊聯絡後未久，即向伊購得甲基安非他命約 3
    公克之說詞，要屬無稽。況李相丞存有攀陷伊為其所施用毒
    品之來源以邀取減免刑期寬典不正動機之可能，故其指證伊
    販毒情節之真實性，顯堪置疑，而不能遽信。惟原審未審酌
    本件並未扣得關鍵之毒品證物，可資為李相丞指證伊販毒之
    補強佐證，徒以李相丞非無將其向伊所購得之甲基安非他命
    施用完畢或加以藏匿之時間餘裕，以致警方未能在李相丞身
    上或住處搜獲相關毒品扣案，遽謂尚難因此即為有利於伊之
    認定，並採用李相丞所為不利於伊之指證，作為認定伊犯罪
    之證據，同有可議。⑶、伊於警詢及偵訊時雖承認有將甲基
    安非他命交付與李相丞並收取金錢之客觀事實，然伊所為僅
    係為李相丞代購毒品，或係以購入毒品原價轉售與李相丞而
    已，並非直接販賣毒品與李相丞以圖牟利。又伊於本案上開
    偵查中雖另辯稱伊並未從中牟利等語，然此僅係說明伊最終
    並未實際獲利之情，而非否認伊主觀上具有販毒營利之意圖
    。故倘法院審理結果認為伊觸犯販毒罪，自仍應認伊已供承
    本件被訴販毒之全部或主要部分事實而自白犯行，並依修正
    前毒品危害防制條例第 17條第2項關於在偵查及審判中均自
    白應減刑之規定減輕其刑。然原判決卻以伊於警詢及偵訊時
    始終未承認主觀上具有意圖營利販毒之犯意，遽認伊於偵查
    中並未對於本件被訴之販毒犯行自白，而不依上開條項之規
    定減輕其刑，亦有不當云云。
三、惟證據之取捨及事實之認定，均為事實審法院之職權，倘其
    採證認事並未違背證據法則，復已敘明其取捨證據之心證理
    由者，即不得任意指為違法而執為適法之第三審上訴理由。
    ⑴、原判決就上訴人於108年8月7日下午3時30分起至同日下
    午 4時22分止，在警詢時所為不利於己之任意性供述，並非
    遭警方以不正方法詢問取供，而屬具有適法證據能力之證據
    ，並可採為本案事實認定之依據一節，已於理由內詳述略以
    ：本件警方於詢問上訴人時，雖依刑事訴訟法第100條之2準
    用同法第 100條之1第1項前段關於訊問犯罪嫌疑人應全程連
    續錄音之規定加以錄音，但因錄音設備故障或人為操作失誤
    之緣故，僅錄得警詢後半段（時間長度32分49秒）之過程，
    以致未能藉由勘驗警詢錄音內容之方法，確認警方於詢問上
    訴人時，有無遵守同法第 100條之2準用同法第95條第1項關
    於訊問被告應先告知得保持緘默等權利事項之規定。然衡以
    警方既確實開啟錄音設備並錄得警詢後半段之詢答過程，可
    知警方並無規避上揭相關規定之動機與必要。況且依該次警
    詢筆錄首頁之記載，警方於開始詢問上訴人時，已告知同法
    第 95條第1項各款所列之被告權利事項，並經上訴人簽名並
    壓捺指印在該筆錄上加以確認，尚難認上訴人有遭警方以欺
    瞞不告知得保持緘默等權利事項之不正方法詢問取供，以致
    其警詢供述欠缺任意性之情形等旨綦詳，核其此部分論斷說
    明，於法尚無不合。上訴人上訴意旨⑴所云，無非置原判決
    明確之論斷與說明於不顧，猶執舊詞爭辯，顯非適法之第三
    審上訴理由。況縱令原判決有如上訴人上訴意旨⑴所指採用
    不具有證據能力之其警詢供述作為證據之瑕疵，然揆以原判
    決係兼採上訴人於偵查中所為不利於己之供述，以及上訴人
    於第一審所為認罪之自白，作為認定事實之基礎，故本件即
    使摒除上訴人警詢供述此項證據資料，仍應為相同事實之認
    定，則原判決是否採用上訴人警詢供詞作為判斷之依據，對
    於本件判決結果顯然並無影響，自不得執此作為第三審上訴
    之合法理由。⑵、原判決依憑上訴人於警詢及偵訊時均坦認
    其有本件檢察官起訴意旨所指，於107年6月22日上午10時56
    分許透過暱稱「永和王陽明」之Line帳戶身分，與李相丞聯
    繫討論甲基安非他命交易事宜後，旋於當（22）日稍後將甲
    基安非他命約3公克交付與李相丞，並向李相丞收取5,000元
    之行為；嗣於第一審審理時更自白其確有上開被訴意圖營利
    販賣甲基安非他命與李相丞並收取價款之犯行，其除為認罪
    之表示外，復供承其可從中賺取 500元等語，核與證人李相
    丞於偵查中及原審審理時指證其向上訴人購買甲基安非他命
    之情節相符，佐以卷附設置上訴人大頭貼之「永和王陽明」
    Line帳戶主頁翻拍照片，以及李相丞所持用行動電話螢幕，
    顯示其與上訴人間商議毒品買賣價格與重量之Line對話內容
    翻拍照片等證據資料，足以擔保前揭上訴人所為不利於己之
    供述與自白，以及李相丞所為不利於上訴人之指證均與事實
    相符而屬可信，因認上訴人確有本件被訴意圖營利販賣甲基
    安非他命與李相丞之犯行，已詳敘其憑據及理由。另對於上
    訴人在原審所為包括如其前揭上訴意旨⑵、⑶所示之相關辯
    解，為何均係卸責情詞而不足以採信，亦依據卷內資料詳予
    指駁及說明。另關於刑罰裁量事項，復說明略以：上訴人於
    警詢時及偵查中，對於其交付甲基安非他命與李相丞並收取
    金錢之原因，辯稱：伊係代購毒品或以購入之原價轉讓毒品
    ，主觀上並無販毒營利意圖云云，難認其已就販賣毒品罪構
    成要件事實之全部或主要部分為肯定供述而自白販毒犯行，
    縱其於第一審審理時自白本件被訴犯行，然其在偵查中既未
    自白，自無從依修正前毒品危害防制條例第17條第 2項關於
    在偵查及審判中均自白應減刑之規定減輕其刑等旨甚詳（俱
    見原判決第6頁倒數第4行至第15頁第4行及第18頁第9至29行
    ）。核原判決之採證認事，尚與經驗、論理、補強及相關證
    據法則無違，而依其所認定之犯罪事實，論上訴人以販賣第
    二級毒品罪，以及認為上訴人並無上述刑罰減輕事由，而不
    得據以減輕其刑，於法亦均無不合。本件上訴人上訴意旨並
    非依據卷內資料具體指摘原判決不適用何種法則或如何適用
    不當，徒就原審採證認事職權之適法行使，以及原判決已詳
    細論斷說明之事項，仍執其提起第二審上訴且不為原審所採
    信之相同陳詞，並就其主觀上有無販毒營利意思之單純事實
    ，重為爭辯，顯與法律規定得為第三審上訴理由之違法情形
    不相適合，揆諸首揭規定及說明，其上訴為違背法律上之程
    式，應予駁回。
據上論結，應依刑事訴訟法第395條前段，判決如主文。
中    華    民    國   111    年    5     月    26    日
                  刑事第一庭審判長法  官  郭  毓  洲  
                                  法  官  林  英  志  
                                  法  官  林  靜  芬  
                                  法  官  何  信  慶  
                                  法  官  蔡  憲  德  
本件正本證明與原本無異
                                  書記官
中    華    民    國   111    年    5     月    27    日